臺灣高等法院刑事裁定
109年度聲再字第59號
再審聲請人
即受判決人  蕭竣鴻



上列再審聲請人因違反毒品危害防制條例案件，對於本院108年
度上易字第22號，中華民國108年5月7日第二審判決（原審案號
：臺灣新北地方法院107年度易字第590號；起訴案號：臺灣新北
地方檢察署106年度毒偵字第8643、8829號、107年度毒偵字第98
4號），聲請再審，本院裁定如下：
    主  文
再審之聲請駁回。
    理  由
一、再審聲請人即受判決人蕭竣鴻聲請再審意旨略以：聲請人於
    民國106年5月10日下午3時許，在路上遭警方以毒品列管人
    口為由攔下並強制搜身，但當時聲請人並無任何毒品前科紀
    錄，也未同意搜索，警方仍要求配合採尿，並告知若不配合
    將以妨害公務罪送辦，致聲請人心生恐慌而配合採尿，且於
    採尿完畢後被迫簽立採尿同意書；警方另於106年9月11日上
    午2時30分許強制搜索聲請人之住家，當時已經半夜，且警
    方並未出示搜索票等相關文件，已構成違法搜索；聲請人於
    106年11月6日上午10時8分許因通緝歸案，警方經搜索後未
    查獲任何毒品，卻誘導聲請人若不配合採尿將無法移送地檢
    署執行，聲請人因而配合強制採尿，又被迫簽立採尿同意書
    ，顯然構成非法採尿。本院108年度上易字第22號判決（下
    稱原確定判決）未審酌聲請人當時所處情況是否非自願同意
    採尿，逕認警方採尿合法、檢驗報告有證據能力，並作為認
    定聲請人有施用第二級毒品犯行之證據，其認事用法均有違
    誤。請調查警方密錄器或製作筆錄前之監視器畫面，以證明
    聲請人所言屬實，足認有應受無罪判決之情形，具有再審事
    由，請裁定准予再審云云。
二、按刑事訴訟法第420第1項第6款關於得為再審之原因規定，
    雖修正為「因發現新事實或新證據，單獨或與先前之證據綜
    合判斷，足認受有罪判決之人應受無罪、免訴、免刑或輕於
    原判決所認罪名之判決者」，並增列第3項：「第一項第六
    款之新事實或新證據，指判決確定前已存在或成立而未及調
    查斟酌，及判決確定後始存在或成立之事實、證據」。準此
    ，關於新事實及新證據之定義，對於新規性之要件，採取以
    該證據是否具有「未判斷資料性」而定，與證據之確實性（
    或稱顯著性），重在證據之證明力，應分別以觀。準此，所
    謂「新事實」或「新證據」，須具有未判斷資料性之「新規
    性」，舉凡法院未經發現而不及調查審酌，不論該事實或證
    據之成立或存在，係在判決確定之前或之後，就其實質之證
    據價值未曾予評價者而言。如受判決人提出之事實或證據，
    業經法院在審判程序中為調查、辯論，無論最終在原確定判
    決中本於自由心證論述其取捨判斷之理由；抑或捨棄不採卻
    未敘明其捨棄理由之情事，均非未及調查斟酌之情形。通過
    新規性之審查後，尚須審查證據之「顯著性」，此重在證據
    之證明力，由法院就該新事實或新證據，不論係單獨或與先
    前之證據綜合判斷，須使再審法院對原確定判決認定之事實
    產生合理懷疑，並認足以動搖原確定判決而為有利受判決人
    之蓋然性存在。而該等事實或證據是否足使再審法院合理相
    信足以動搖原有罪之確定判決，而開啟再審程式，當受客觀
    存在的經驗法則、論理法則所支配，並非聲請人任憑主觀、
    片面自作主張，就已完足。如聲請再審之理由僅係對原確定
    判決之認定事實再行爭辯，或對原確定判決採證認事職權之
    適法行使，任意指摘，或對法院依職權取捨證據持相異評價
    ，縱法院審酌上開證據，仍無法動搖原確定判決之結果者，
    亦不符合此條款所定提起再審之要件（最高法院109年度台
    抗字第263、269號裁定意旨參照）。　　
三、茲聲請人已釋明有正當理由而無法提出原確定判決之繕本，
    並於109年7月15日到庭陳述意見後，本院查：　　
　㈠原確定判決對於其憑何認定聲請人有於106年5月10日下午3時
    為警採尿前回溯96小時內之某時許、同年9月11日上午2時30
    分為警採尿前回溯96小時內之某時許及同年11月6日上午10
    時8分為警採尿前回溯96小時內之某時許，分別在不詳地點
    ，以不詳方式施用第二級毒品甲基安非他命各1次，經採尿
    送驗後，結果均呈安非他命及甲基安非他命陽性反應，因而
    涉有3次施用第二級毒品之犯行，已詳述其憑據；並對於聲
    請人所辯警方違法採驗尿液、違法搜索云云，何以不足採信
    ，亦指駁論敘綦詳，所為論述俱與卷證相符，業經本院核閱
    全卷確認無訛。
　㈡聲請人以刑事訴訟法第420條第1項第6款因發現新證據為由，
    聲請再審，並請求調查員警之密錄器及監視器畫面云云。惟
    聲請意旨所載內容及請求調查之證據資料，核與聲請人於原
    審準備程序及審理、上訴本院時所持辯詞一致（易字卷第34
    至35、41至42頁，上訴審卷第14頁），且經原確定判決審酌
    論斷後，仍為不利聲請人之認定，業於判決理由欄詳述所依
    憑之事證及認定之理由（原確定判決第1頁倒數第1行至第2
    頁倒數第13行、第3頁第3行至第4頁第16行）或捨棄不採，
    是該事證既經原確定判決審酌，即與前揭「未判斷資料性」
    之要件不合，難認符合刑事訴訟法第420條第1項第6款之再
    審要件，其再審之聲請為無理由，應予駁回。
據上論斷，依刑事訴訟法第434條第1項，裁定如主文。　　
中　　華　　民　　國　　109 　 年　　7　　月　　28　　日
                  刑事第二十五庭審判長法　官  宋松璟
                                      法　官  黃翰義
                                      法　官  陳彥年
以上正本證明與原本無異。
不得抗告。
                                      書記官  彭秀玉
中　　華　　民　　國　　109 　年　　7 　　月　　28　　日